最高法院刑事判決　　　　　　　　　　　　　　　九十一年度台上字第三九三八號
　　上　訴　人　甲○○
右上訴人因違反毒品危害防制條例案件，不服台灣高等法院高雄分院中華民國九十一
年四月二十五日第二審更審判決 (九十一年度上更(一)字第六九號，起訴案號：台灣屏
東地方法院檢察署八十九年度偵字第六一二一號) ，提起上訴，本院判決如左：
    主  文
原判決撤銷，發回台灣高等法院高雄分院。
    理  由
本件原判決認定上訴人甲○○於民國八十九年七月初，在不詳地點向不詳姓名之成年
人取得第二級毒品安非他命四大包及二十五小包 (毛重二百五十二點六三公克) ，竟
基於營利之意思，意圖販賣而持有，嗣於八十九年七月七日晚上九時三十分許，搭乘
不知情之郭清助所駕駛之計程車，欲前往梅山，途經嘉義縣大林鎮○○路○段加樂加
油站前，為警攔檢時趁隙逃逸，經警於該計程車內查扣上開毒品等情，因而撤銷第一
審關於意圖販賣而持有第二級毒品部分之判決，改判仍論處上訴人意圖販賣而持有第
二級毒品 (累犯) 罪刑，固非無見。
惟查：(一)本院前次判決發回意旨，指原審法院前審認定上訴人甲○○取得前述毒品後
，即基於營利之意思，意圖販賣而持有，但理由僅論及該毒品已分裝成四大包又二十
五小包，上訴人所稱毒品來源與價格前後不一，持有毒品欲供施用之供述與證人林美
華所言不同，及數量超出一般吸毒之人所需用量等情，並未說明其憑以認定上訴人持
有毒品後，變更為意圖販賣之意思而持有之積極證據，尚嫌理由不備。原判決仍未詳
為說明論述，瑕疵依然存在。(二)原判決謂參酌上訴人前亦有販賣第二級毒品安非他命
未遂之前科，而本次上訴人所持有毒品安非他命達四大包二十五小包，數量龐大，其
目的應在於供販賣所用，而非僅供自己與證人林美華食用而已，是上訴人意圖販賣營
利而持有第二級毒品安非他命，灼然甚明云云（原判決第七頁第一至四行) 。但上訴
人有販賣毒品未遂前科，與其是否為本件犯行，在論理上並無必然之關聯，以此為論
罪之依據，於法亦有未洽。(三)毒品危害防制條例之販賣毒品罪，並不以販入後復行賣
出為必要，祇要以營利為目的，將毒品販入或賣出，有一於此，其犯罪即告成立。故
同條例第五條第二項之意圖販賣而持有第二級毒品罪，係指意圖販賣而販入以外之原
因而持有，嗣後始意圖販賣之情形而言，倘最初即以販賣營利之目的而販入，即應成
立同條例第四條第二項之販賣毒品罪，不能論以意圖販賣而持有毒品罪。原判決論處
上訴人意圖販賣而持有第二級毒品罪刑，理由謂「其於上揭時地一次購買安非他命毛
重二百五十二點六三公克」、「如上訴人取得安非他命之原因僅係單純供自己施用，
何以一再變更說詞」、「倘非上訴人囑咐，該交付毒品之人並無費時另行分裝而為四
大包及二十五小包之必要……前開安非他命如果僅供上訴人自行施用，因其可隨意取
用，衡情亦無加以分裝之必要」云云（原判決第三頁倒數第一、二行，第五頁末行及
第十一至十四行），依上開論斷，上訴人一次購買該已分裝之安非他命，並非單純供
自己施用，則上訴人是否以營利之目的而販入？如不然，上訴人係因何原因而持有，
何時起意販賣？此攸關上訴人所犯之罪名，原審未依法認定詳為論敘，難謂適法。以
上或為上訴意旨所指摘，或為本院得依職權調查之事項，應認仍有發回更審之原因。
據上論結，應依刑事訴訟法第三百九十七條、第四百零一條，判決如主文。
中      華      民      國    九十一    年      七      月     十七     日
                              最高法院刑事第七庭
                                  審判長法官  張  信  雄
                                        法官  賴  忠  星
                                        法官  張  清  埤
                                        法官  呂  永  福
                                        法官  白  文  漳
      右正本證明與原本無異
                                              書  記  官
中      華      民      國    九十一    年      七      月    二十五    日
